臺灣彰化地方法院刑事判決
110年度訴字第772號
公  訴  人  臺灣彰化地方檢察署檢察官
被      告  張由震



            洪能才


上列被告因傷害案件，經檢察官提起公訴（110年度偵字第5068
號），本院判決如下：
    主  文
張由震、洪能才各犯傷害罪，各處拘役參拾日，如易科罰金，均
以新臺幣壹仟元折算壹日。
    事  實
一、張由震與洪能才為鄰居關係，兩人於民國109年12月10日10
    時許，在彰化縣○○鎮○○街00巷0號洪能才住處，因社區管理
    費問題發生口角，張由震離開洪能才住處走到自己停放電動
    自行車處時，兩人仍彼此大聲叫囂，洪能才不滿張由震之叫
    囂，竟萌生傷害之犯意，於排除其妻張秀珠之攔阻後，衝出
    家門往張由震靠近，張由震見洪能才怒氣洶洶的靠近，亦萌
    生傷害之犯意，持安全帽往洪能才揮打，而洪能才隨即伸手
    抱住張由震，兩人進而相互拉扯扭打，並雙雙倒地，洪能才
    遭張由震以身體壓在下方，乃揮拳打張由震頭部，嗣因張秀
    珠及附近鄰居協助制止，兩人才分開起身。張由震因而受有
    頭部、左眼、頸部、雙上臂及雙大腿挫傷、雙膝及右手挫傷
    併擦傷、胸部鈍傷之傷害；洪能才則受有左側脛骨撕裂性骨
    折之傷害。
二、案經張由震、洪能才分別訴由彰化縣警察局鹿港分局報告臺
    灣彰化地方檢察署檢察官偵查起訴。
    理  由
一、以下引用之供述證據及非供述證據，檢察官、被告張由震、
    洪能才於本院審理時，均未爭執證據能力，且本院審酌各該
    證據均非屬違法取得之證據，復經本院於審判期日就該等證
    據進行調查、辯論，是以依法均得作為證據使用。
二、認定被告張由震、洪能才犯罪之理由與依據：    
  ㈠訊據被告2人固不否認於上揭時、地發生衝突，及2人於衝突
    後受有上揭傷害之事實，惟均矢口否認有何傷害罪之犯行，
    被告洪能才辯稱：我從家裡出去是要叫張由震離開，我一出
    去張由震就用安全帽打到我的頭部，我當時頭暈暈的就拉張
    由震的衣領，之後我們都倒地，張由震壓在我身上，我太太
    及媳婦拉他也不起來，我才揮拳打他的頭等語；被告張由震
    辯稱：我沒有打洪能才，是洪能才對我衝過來，我要抵擋才
    順手拿安全帽揮向洪能才而打到他的頭，然後洪能才就抱住
    我要將我摔倒，結果我們都摔倒，我壓在洪能才身上，他的
    腿怎麼骨折我不知道等語。
  ㈡被告2人於上揭時、地因社區管理費問題發生口角、衝突，2
    人於衝突後受有上揭傷害等情，為被告2人所不爭執，且經
    證人即洪能才之妻張秀珠、證人即洪能才媳婦盧玟鈞於警詢
    中證述在卷，並有被告2人之彰化基督教醫院財團法人鹿港
    基督教醫院診斷書各1份附卷可稽（見偵卷第21-27頁），此
    部分之事實應可確定。
  ㈢被告2人雖以上詞置辯，惟查：
  ⒈被告張由震於警詢時供稱：當天我去被告洪能才家問管理費
    的問題，他不讓我看帳簿，還罵我，因為他很兇，我就出去
    準備騎電動自行車離開，但他就衝出來要打我，我抬手要擋
    ，手上的安全帽就不小心揮到他的頭，他就繼續衝過來抱住
    我要把我摔倒，我就反抗跟他扭打在一起，後來倒地，他躺
    在地上，我在他上面，他太太來拉我，他就趁機用拳頭毆打
    我太陽穴好幾下。後來是他媳婦喊有人在打架，附近民眾出
    來制止，我們才分開、起身等語。於偵查中結證稱：我本來
    騎機車要走，被告洪能才從門衝出來要打我，我嚇到，就先
    用安全帽揮過去，然後他就抱住我，我們2人就拉扯扭來扭
    去，之後倒地，我剛好壓在他身上，他太太來拉我時，他就
    揮拳一直打我的頭等語。於本院審理時結證稱：當天我去被
    告洪能才家裡問社區管理費的問題，他不讓我看帳簿，還用
    三字經罵我，我就出去準備要騎電動車回家，但他還在家裡
    繼續罵我，所以我就對他說「不然你出來啊」，然後他就衝
    過來拉我衣領、打我胸部，我才拿安全帽抵擋而揮到他的頭
    ，然後他就抱住我，我們2人有相互扭動的動作，然後才跌
    倒，我壓在他身上，他太太來拉我，他就用拳頭打我左額頭
    眼角部位3下。被告洪能才要衝出來時，他太太有阻擋他但
    擋不住等語（見偵察卷第13-16、52頁，本院卷第49-56頁）
    。
  ⒉被告洪能才於警詢中供稱：當天是被告張由震來我家跟我理
    論社區車道修繕費繳交問題，不歡而散，他走出去後就說如
    果我出門要叫人打我，並在他機車旁叫囂，我出去後他就用
    安全帽打我的頭，他還要打我，我才拉他衣領，我跟他拉扯
    走到我家側門後倒下去，他壓在我身上不起來，我太太拉他
    也不起來，我才出拳打他幾下。我是倒地時被他壓在我身上
    ，才導致我左側脛骨骨折等語。於偵查終結證稱：被告張由
    震用安全帽打我的頭，那時我還沒有打他，但他又一直用手
    打我身體胸口處，我就拉扯他衣領，我們兩人就扭打在一起
    ，我就跌倒，他把我壓在地上不起來，我胸口不舒服、左腳
    也不能動，我太太拉他，他還是壓在我胸口，所以我有動手
    打他的頭等語。於本院審理時結證稱：當天被告張由震為了
    社區的錢來找我理論，我叫他去找新主委，他不高興就出去
    了，出去前他跟我說「你就不要出來，出來就要打你」，之
    後又在外面一直叫我出去，所以我就走出去，出去後他就用
    安全帽打我，當時我頭暈了，就用手拉他的衣服往後退，接
    著我們拉扯扭在一起後倒地，他就趴在我身上，我太太及媳
    婦拉他都拉不起來，我才用手打他的頭。我的腳是在倒地後
    不能動的，應該是被他壓在地上時造成腳斷掉的。我們在拉
    扯時，我是一手拉他的衣領，另一手抱著他肩膀附近的身體
    。我要出去時我太太有阻擋我等語（見偵卷第17-19、52頁
    ，本院卷第57-66頁）。
  ⒊證人張秀珠於警詢中證稱：當天被告張由震到我家找我先生
    洪能才講管理費的事，講的不歡而散，張由震出去後叫我先
    生洪能才出去，我把門鎖著不讓我先生洪能才出去，但我先
    生洪能才拉我頭髮把我從門邊拉開，出去找張由震，結果一
    出去就被張由震拿安全帽毆打，因為我拉不開他們，就叫媳
    婦叫鄰居幫忙，後來鄰居來了才把他們兩人分開等語（見偵
    卷第21、22頁）。
  ⒋互核被告2人之供述、證述及證人張秀珠之證述，雖然被告2
    人所述發生衝突過程之情節略有差異，且其2人於本院作證
    時，就衝突過程中對方之攻擊行為，有較其2人於警詢及偵
    訊中供述之情節稍顯嚴重之情形，但就「被告2人先在被告
    洪能才家中就社區費用事情發生爭執，不歡而散，被告張由
    震走出被告洪能才家後，兩人在現場相互叫囂，被告洪能才
    因而不顧其妻張秀珠阻擋，甚至還以拉張秀珠頭髮之方式將
    張秀珠從門邊拉開，隨後出門往被告張由震靠近，被告張由
    震隨即持安全帽揮打到被告洪能才頭部，而被告洪能才隨即
    拉被告張由震衣領並抱住被告張由震身體，兩人進而拉扯扭
    打，隨後雙雙倒地，被告張由震在上壓著躺在地上之被告洪
    能才，嗣被告洪能才趁張秀珠要拉被告張由震起來時，揮拳
    毆打被告張由震頭部，而被告洪能才於倒地遭被告張由震壓
    住時，左腳受有左側脛骨撕裂性骨折之傷害」等情，則供述
    與證述大致相符。
  ⒌從而可知，被告2人於發生肢體衝突前，已因口角互罵進而相
    互叫囂，當時其2人均已對對方相當不滿，最後因被告張由
    震以挑釁的口吻叫被告洪能才出來，導致被告洪能才憤怒至
    為了將阻擋其外出之配偶拉開而拉扯其配偶頭髮，隨後衝出
    家門，隨即發生兩人相互動手傷害之行為。則被告2人如上
    揭動手傷害對方之行為，均係基於傷害對方之犯意所為，應
    可認定。
  ⒍至於被告洪能才於本院雖又辯稱當時出去是想叫被告張由震
    不要在那邊吵，不然要報警云云。然倘被告洪能才只是要對
    被告張由震說不要在那邊吵，不然要報警之語，其大可在屋
    內對被告張由震說，根本不須要出門走到被告張由震身邊，
    蓋依被告2人上開供述與證述可知，當時他們彼此都聽得到
    對方說話內容，被告洪能才又何必特意出門？何況被告洪能
    才還是以拉其配偶頭髮之方式排除其配偶之阻擋行為才順利
    外出，更不可能只是單單為了要被告張由震不要在那邊吵。
    被告洪能才此部分之辯解不合常情，不足憑採。
  ⒎被告2人既係基於傷害之犯意，相互動手、扭打、倒地、壓制
    ，則於相互動手傷害過程中所造成之身體各種普通傷害結果
    ，自均應含括在傷害犯行內加以評價。是被告2人本次傷害
    行為，造成對方受有上揭所示傷害，自應各負普通傷害罪責
    。被告2人否認傷害犯行之辯解均不足採認。
  ⒏至被告張由震雖請求調取其與被告洪能才所居住社區管理委
    員會之帳簿查看。惟其此部分證據調查之聲請，與本案其被
    訴之傷害罪是否成立之待證事項不具關連性，爰依刑事訴訟
    法第163條之2第1項、第2項第2款駁回之。
  ㈣綜上，本案事證已臻明確，被告2人之傷害犯行均堪認定，應
    依法論科。
三、論罪科刑：
  ㈠核被告張由震、洪能才所為，均係犯刑法第277條第1項傷害
    罪。
  ㈡爰審酌被告2人均已逾60歲，係有相當生活經驗與歷練之成年
    人，本次卻因細故即相互叫囂，不思理性處理解決，更進而
    動手互毆，造成彼此受有上揭傷害，所為實屬不該，且犯後
    雖就客觀事實不爭執，但均否認犯行，不知反省認錯，自應
    予必要之處罰，以矯正其等之行為並使其等記取教訓；惟考
    量被告2人均無前科，有臺灣高等法院被告前案紀錄表在卷
    可參，素行非差；復斟酌被告2人受傷程度，及被告張由震
    自陳國中畢業，目前從事保全，已婚，小孩都成年了，現在
    與太太同住，須要扶養母親，太太沒有工作等語；被告洪能
    才自陳國小肄業，目前沒有工作，已經退休，已婚，小孩都
    已成年，現與太太、大兒子、孫子同住，沒有扶養任何人等
    語（見本院卷第70頁）等一切情狀，分別量處如主文所示之
    刑，並均諭知易科罰金之折算標準，以示懲儆。
據上論斷，應依刑事訴訟法第299條第1項前段，判決如主文。
本案經檢察官蕭有宏提起公訴，檢察官陳靚蓉到庭執行職務。
中　　華　　民　　國　　110 　年　　11　　月　　18　　日
                  刑事第六庭    審判長法  官  吳永梁
                                      法  官  張琇涵
                                      法  官  范馨元
以上正本證明與原本無異。
如不服本判決應於收受判決後20日內向本院提出上訴書狀，並應
敘述具體理由。其未敘述上訴理由者，應於上訴期間屆滿後20日
內向本院補提理由書( 均須按他造當事人之人數附繕本) 「切勿
逕送上級法院」。
告訴人或被害人對於判決如有不服具備理由請求檢察官上訴者，
其上訴期間之計算係以檢察官收受判決正本之日期為準。
中　　華　　民　　國　　110 　年　　11　　月　　18　　日
                                      書記官  黃碧珊
附錄本案論罪科刑法條：
中華民國刑法第277條
傷害人之身體或健康者，處5年以下有期徒刑、拘役或50萬元以
下罰金。
犯前項之罪，因而致人於死者，處無期徒刑或7年以上有期徒刑
；致重傷者，處3年以上10年以下有期徒刑。